【裁判字號】    99,聲再,71
【裁判日期】    990422
【裁判案由】    聲請再審
【裁判全文】
臺灣高等法院臺中分院刑事裁定          99年度聲再字第71號
再審聲請人
即受判決人  甲○○
上列聲請人因妨害名譽案件，對於本院99年度上易字第141號，
中華民國99年3月11日第二審確定判決（原審法院：臺灣臺中地
方法院98年度易字第3477號，聲請案號：臺灣臺中地方法院檢察
署98年度偵字第15032號），聲請再審，本院裁定如下：
    主  文
再審之聲請駁回。
    理  由
一、再審聲請人即受判決人(下稱聲請人)甲○○聲請意旨略稱：
    (一)聲請人參加在校長室召集協調會所為之言論，並非在公然
    狀態，並不符合公然侮辱罪之構成要件。蓋聲請人參與開會
    開罵時，人事主任就關上校長室大門，校長至隔壁接電話，
    且總務主任等人係開罵後始進入校長室，根本不知當時聲請
    人所為言論內容，故在場只有3人，一般人非經邀請不得擅
    入，儼然已呈封閉狀態，此從告訴人提供之錄音內容，並無
    校長、教務、總務主任之聲音即可證明，況告訴人僅提供錄
    音中間部分，未提供完整錄音內容，是有可議之處，原確定
    判決漏未審酌，有重要證據漏未斟酌。又告訴人已涉及竊取
    學校財物，並非不實，因而被告之指述評論，對原告人格權
    並無任何侵害，「侮辱」即不成立。(二)聲請人另補充重要新
    證據，即「98年7月李校長案陳縣府督學室之報告書」、「
    學校財產爭議調查會第一次會議記錄」，認原審判決對於前
    揭重要證據漏未審酌，聲請人為此依刑事訴訟法第421條規
    定聲請再審，請裁定准予開始再審云云。
二、按不得上訴於第三審法院之案件，除刑事訴訟法第420條規
    定外，其經第二審確定之有罪判決，如就足生影響於判決之
    重要證據漏未審酌者，得為受判決人之利益，聲請再審，刑
    事訴訟法第421條固有明文。惟所謂「足生影響於判決之重
    要證據漏未審酌」，係指當事人於第二審法院判決前所提出
    之證物，足以影響、變更判決結果，而法院漏未審酌而言，
    如第二審判決前所提出之證據，經第二審法院依調查之結果
    ，本於論理法則、經驗法則，取捨證據後，認定事實者，則
    不包括之，亦即所謂「有足以影響於判決之重要證據漏未審
    酌為理由」者，必該證據已經提出卻漏未審酌，且該證據確
    為真實，而足以據以認定受判決人應受無罪、或免訴、或輕
    於原審所認定罪名而後可，否則如不足以推翻原確定判決所
    認之罪名，而僅據以爭執原確定判決對證據之取捨，仍不能
    准許再審（最高法院28年度抗字第8號、41年度臺抗字第1號
    、49年臺抗字第72號、35年特抗字第21號判例參照）。又所
    謂「重要證據」，係指該證據就本身形式上觀察，固不以絕
    對不須經過調查程序為條件，但必須顯然可認為足以動搖原
    有罪確定判決，而為受判決人應受無罪、或免訴、或輕於原
    審所認定之罪名方可，如不足以推翻原審所認定罪刑之證據
    ，即非足生影響於原確定判決之重要證據（最高法院98年度
    臺抗字第287號裁定意旨參照）。另最高法院89年度臺抗字
    第30號裁定意旨亦認：「刑事訴訟法第421條所規定因重要
    證據漏未審酌而聲請再審者，指該證據於案情有重要關係且
    未經審酌者而言，如證據業經法院本其自由心證予以取捨及
    判斷，僅係對此持相異評價，即不能以此為由聲請再審」。
    換言之，如所提出之證據，原審判決，因證據取捨，未予採
    信，尚難認為係對已提出之證據漏未審酌。且證據之取捨核
    屬事實審法院之權限，苟其認定之結果，不違反經驗法則、
    論理法則，自難指摘其違法，且適用法律審判，為法官之權
    限，法院如就法律之適用有違誤，亦屬非常上訴之範圍，而
    非聲請再審之理由，是倘聲請再審意旨僅係指摘原確定判決
    因認定事實職權行使之推論過程、證據取捨，違背一般經驗
    法則、論理法則，並非具體指出原確定判決有何重要證據漏
    未斟酌者，即與前開再審要件不合。
三、經查，原確定判決對於聲請人甲○○妨害名譽犯行，已說明
    其認定事實、取捨證據之依據，而本件聲請人雖主張其在校
    長室召集協調會所為之言論，並非在公然狀態，並不符合公
    然侮辱罪之構成要件云云，並提出「98年7月李校長案陳縣
    府督學室之報告書」、「學校財產爭議調查會第一次會議記
    錄」等證據為據，惟核聲請人所提出「98年7月李校長案陳
    縣府督學室之報告書」中，報告人即大道國中校長李金芳於
    報告書「貳、處理過程之4.」，業已明確載明「98年4月1日
    ，因鄭坤銘向警察局報案...校長再次召開協調會，參加人
    員有教務主任、總務主任、人事主任、鄭坤銘及甲○○，
    ...會議中陳幹事對鄭幹事有諸多不當言語，與會人員予以
    制止，鄭幹事並持以向警察局對甲○○提出告訴。」等字句
    ，並無聲請人所主張之非公然狀態情事。又聲請人所提出之
    99年3月4日「學校財產爭議調查會第一次會議記錄」，其內
    容與聲請人是否涉及公然侮辱部分明顯無關，並非重要證據
    ，而不足以動搖原有罪之確定判決。是綜上所述，聲請人所
    指上開情節，並不符合刑事訴訟法第421條「重要證據漏未
    審酌」之要件，再審聲請意旨所指各節，不足以動搖原確定
    判決關於聲請人妨害名譽案件之認定基礎，依上開說明，應
    認為無再審理由，再審之聲請應予駁回。
四、據上論結，應依刑事訴訟法第434條第1項，裁定如主文。
中    華    民    國    99    年    4     月    22    日
            刑事第五庭  審判長法  官  趙  春  碧
                              法  官  何  秀  燕
                              法  官  林  宜  民
以上正本證明與原本無異。
不得抗告。
                              書記官  吳  雅  菁

中    華    民    國    99    年    4     月    22    日

司法院資訊處製作；財團法人民間司法改革基金會備份。
